最　高　行　政　法　院　判　決
　　　　　　　　　　　　　94年度判字第00877號
上　訴　人　易香食品工業股份有限公司
代　表　人　丙○○○
訴訟代理人　乙○○
被 上訴 人　財政部臺灣省南區國稅局
代　表　人　甲○○
上列當事人間因貨物稅事件，上訴人對於中華民國92年3月26日
高雄高等行政法院91年度訴字第897號判決，提起上訴。本院判
決如下：
　　主  文
上訴駁回。
上訴審訴訟費用由上訴人負擔。
    理  由
一、本件上訴人未依規定辦理麥仔茶產品登記，擅將其偽編之貨
    物稅統一編號：0000000000印製於該公司產製之麥仔茶產品
    容器上，於民國89年5月至7月間產製28,454打飲料出廠。另
    同期間申報完稅價格計算表應稅貨物藍山咖啡250公克等飲
    料之出廠數量時，短報223,657打。案經法務部調查局嘉義
    縣調查站（下稱嘉義縣調查站）於89年9月7日查獲，通報被
    上訴人核定補徵漏報貨物稅新台幣（下同）43,107元及521,
    223元，合計564,330元（繳款書金額為253,524元，係減除
    89年9月13日上訴人自行補繳之89年5、6、7月份之貨物稅10
    4,601元、99,783元及106,422元）外，並就擅自產製麥仔茶
    部分，依行為時貨物稅條例第32條第1款規定，按補徵稅額
    43,107元處10倍之罰鍰431,000元（計至百元止），就藍山
    咖啡等飲料漏報部分，依同條第7款規定，按補徵稅額521,2
    23元處5倍之罰鍰2,606,100元（計至百元止），合計裁處罰
    鍰3,037,100元。上訴人不服，循序提起行政訴訟。
二、上訴人於原審主張：上訴人為所產製之黑麥茶飲料於84年8
    月11日申請產品登記，經被上訴人以84年8月14日南區國稅
    嘉縣資字第84015408號函核准有案，並編有統一編號000000
    0000號，後因順應潮流變更名稱為麥仔茶及變更包裝圖樣，
    然製造過程、原料及保管期限均未變更。依貨物稅條例第20
    條及貨物稅捐稽徵規則第19條規定，上訴人僅需辦理變更登
    記即可，故本件行為罰部分，僅得依貨物稅條例第28條規定
    論處。另上訴人違反作為之行為構成要件相同，依一事不再
    理原則，應依連續犯規定，以一罪論處，被上訴人將兩年度
    分為兩案分別論處兩個行為罰，與法不符。再查上訴人短漏
    報之稅款業於89年10月12日前自動補報補繳。依財政部台財
    稅第801253598號函釋，本件應以被上訴人接獲嘉義調查站
    89年11月7日之通報後進行調查函查之函查日為基準日，上
    訴人短漏報之稅款業於89年10月12日自動補報補繳，自有稅
    捐稽徵法第48條之1之適用。又被上訴人依貨物稅條例第32
    條第1款裁處行為罰10倍之罰鍰，再依同法條第7款規定裁處
    漏稅罰5倍之罰鍰，顯本末倒置，違反司法院釋字第339號、
    第503號解釋意旨。為此訴請撤銷訴願決定及原處分。
三、被上訴人則以：上訴人未依規定辦理麥仔茶產品登記，偽編
    貨物稅產品統一編號0000000000印製於麥仔茶之容器上，於
    89年5月至7月間擅自產製28,454打出廠，另同期間申報完稅
    價格計算表應稅貨物藍山咖啡250公克等飲料之出廠數量時
    ，短報223,657打。被上訴人予以補徵稅額，並依貨物稅條
    例第32條第1款、第7款之規定分別裁處10倍及5倍之罰鍰，
    於法無違等語，資為抗辯。
四、原審斟酌全辯論意旨及調查證據結果，以：按「貨物稅於應
    稅貨物出廠或進口時徵收之。其納稅義務人如左：一、國內
    產製之貨物，為產製廠商。．．．」「飲料品：凡設廠機製
    之清涼飲料品均屬之；其稅率如左：一、稀釋天然果蔬汁從
    價徵收8%。二、其他飲料品從價徵收15%。」「產製廠商應
    於開始產製貨物前，向工廠所在地主管稽徵機關申請辦理貨
    物稅廠商登記及產品登記。」「產製廠商當月份出廠貨物之
    應納稅款，應於次月15日以前自行向公庫繳納，並依照財政
    部規定之格式填具計算稅額申報書，檢同繳款書收據向主管
    稽徵機關申報。」分別為行為時貨物稅條例第2條第1項第1
    款、第8條第1項、第19條、第23條第1項前段所明定。次按
    「產製廠商當月份出廠之應稅貨物，應於次月15日以前，按
    出廠價格計算完稅價格，並依規定格式填具完稅價格計算表
    ，向主管稽徵機關申報。」「產製廠商依本條例第23條第1
    項規定填具計算稅額申報書，申報當月份出廠應稅貨物之應
    納稅額。」行為時貨物稅稽徵規則第40條第1項、第47條前
    段亦分別定有明文。本件上訴人前開違章事實，為上訴人所
    不爭執，復有嘉義縣調查站89年11月7日義法字第89273號函
    、調查筆錄、逃漏貨物稅統計表、上訴人89年10月12日書立
    之承諾書附原處分卷可稽，洵堪認定。上訴人提起本件訴訟
    ，主張如前。惟查上訴人於所產製之麥仔茶罐頭外殼所印之
    貨物稅統一編號為0000000000號，與上訴人原申請核准生產
    之黑麥茶之貨物稅統一編號0000000000號並不相同，且上訴
    人之代表人於嘉義縣調查站89年9月7日之調查筆錄中亦自承
    ：「麥仔茶並未申請貨物稅統一編號，該產品罐上現在所標
    示的貨物稅統一編號係於88年7月間更改麥仔茶的包裝圖案
    ，福勝製罐廠錯將黑麥仔茶的貨物稅統一編號中之『3』改
    為『9』亦即將0000000000，更改為0000000000」「此易香
    麥仔茶包裝器之版樣是易香公司委託加新金屬工業公司沿用
    原來易香黑麥仔茶的圖案，只將品名『黑麥仔茶』改為『麥
    仔茶』，至於其中之公司地址、電話、核可編號、貨物稅統
    一編號、衛生署的核准字號，都是會計楊淑珍提供給加新公
    司人員據以印製在版樣上面，經我檢查確認才開始量產製罐
    。」等語，可知上訴人確實有擅自偽印貨物稅統一編號於系
    爭麥仔茶之罐頭上之事實，堪予認定。且本件刑事部分，經
    臺灣嘉義地方法院刑事庭認定上訴人代表人丙○○○明知產
    製之罐頭須依規定辦理稅籍登記及衛生署食品罐頭許可字號
    ，竟偽印貨物稅統一編號及衛生署罐頭食品許可字號於其產
    製銷售之食品罐頭上，並將不實出廠應稅數量之事項記入帳
    冊，向稅捐機關報稅，而判處丙○○○有期徒刑7月確定在
    案，業經本院調取該院90年訴字第222號違反稅捐稽徵法案
    件卷，閱明屬實，且為上訴人所不爭執。是上訴人主張其產
    製麥仔茶僅係遲延未為變更登記云云，顯為事後卸責之詞。
    又上訴人自承原生產黑麥茶，僅變更名稱為麥仔茶及變更包
    裝圖樣，究應重新辦理產品登記，或應辦理變更登記及報備
    即可，曾詢問嘉義縣稅捐稽徵處，經該處答詢需重新辦理產
    品登記。而廠商已經核准登記之產品，除產品名稱、容量或
    重量、規格及原料成分含量變更應重新辦理產品登記外，其
    他因原登記事項變更而申請變更登記之案件，應即登記，此
    有貨物稅稽徵作業手冊附卷可參。故上訴人所生產之黑麥茶
    變更名稱為麥仔茶，依規定應辦理產品登記，而非屬變更登
    記之範圍。且嗣後上訴人亦已就產製麥仔茶部分向被上訴人
    所屬嘉義縣分局申請貨物稅產品登記，亦有該分局89年8月
    30日南區國稅嘉縣資字第89016000號函及所附貨物稅產品登
    記申請書在卷可資佐證。是上訴人主張其產製麥仔茶部分僅
    須依貨物稅條例第20條規定辦理變更登記云云，亦屬無據。
    再按「納稅義務人自動向稅捐稽徵機關補報並補繳所漏稅款
    者，凡屬未經檢舉、未經稽徵機關或財政部指定之調查人員
    進行調查之案件，左列之處罰一律免除；其涉及刑事責任者
    ，並得免除其刑：一、本法第41條至第45條之處罰。二、各
    稅法所定關於逃漏稅之處罰。．．．」為稅捐稽徵法第48條
    之1第1項所明定。又「稅捐稽徵法第48條之1自動補報免罰
    之規定，以未經檢舉及未經稽徵機關或財政部指定之調查人
    員進行調查為要件。該條文所稱『稽徵機關或財政部指定之
    調查人員』，當指省、市各稅捐稽徵機關或財政部指定之稽
    核人員，並不包含調查局所屬之處站在內。惟條文中所稱『
    經檢舉』一語，並未限定檢舉人之身分，亦未限定須向稽徵
    機關或財政部指定之調查人員檢舉。故違章漏稅案件，經人
    向有權處理機關檢舉或經有權處理機關主動察覺或查獲者，
    均屬經檢舉之案件，無稅捐稽徵法第48條之1補稅免罰規定
    之適用。」復為財政部70年2月19日台財稅字第31318號函釋
    在案。查前揭財政部函釋將「有權處理機關主動查察或查獲
    者」，認均屬上開稅捐稽徵法第48條之1「經檢舉」，固有
    任意擴張檢舉案件範圍而不當之虞，即將經人檢舉之案件與
    已進行調查之案件等兩項消極要件予以混淆之誤，惟其意旨
    在認上開兩項要件均需具備，始可符合該法條補稅免罰之規
    定，則無違誤。蓋法條第1項之法文係用「未經檢舉」與「
    未經稽徵機關或．．．進行調查」，即須兩項要件均併存始
    符合補稅免罰之條件，於有「經人檢舉」或「經稽徵機關．
    ．．進行調查」時，即無免罰之餘地。否則，未經任何人之
    舉發，完全依稅捐稽徵機關之職權主動調查發現逃漏稅之情
    事，反而不生阻斷補稅免罰之效果，豈為該條文鼓勵自新，
    並避免稽徵機關之勞費的立法意旨之所在。是前開財政部台
    財稅字第31318號函關於前述兩要件均需具備始符補稅免罰
    之意旨，與稅捐稽徵法第48條第1項之立法意旨並無相違。
    準此，本件既由財政部賦稅署主動察覺，係屬機關依職權主
    動發現，此雖非屬檢舉範圍，為避免造成非稽徵機關或財政
    部指定之調查人員之有權處理機關，得受理他人檢舉，而阻
    斷補報免罰之效力，對主動發現之案件，反而不生阻斷免罰
    效力之後果，因而必須於未經人檢舉且未經稽徵機關主動查
    獲或進行調查時，才有稅捐稽徵法第48條之1免罰之適用。
    上訴人縱已自動補繳稅款，惟因其係屬經稽徵機關主動查獲
    之案件，當無所得稅法第48條之1補稅免罰規定之適用。況
    且法務部調查局所屬各調查站既屬有權調查處理逃漏稅案件
    之機關，則不論本件係以如何方式所偵破，本件亦符合稅捐
    稽徵法第48條之1第1項所指「經檢舉」之案件，自不能免罰
    。復按「納稅義務人有左列情形之一者，除補徵稅款外，按
    補徵稅額處5倍至15倍罰鍰：一、未依第19條規定辦理登記
    ，擅自產製應稅貨物出廠者。．．．七、短報或漏報出廠數
    量者。」行為時貨物稅條例第32條第1款、第7款定有明文。
    則被上訴人就上訴人未依貨物稅條例第19條規定辦理登記，
    擅自產製麥仔茶出廠部分，按所漏報貨物稅額43,107元，依
    貨物稅條例第32條第1款規定裁處上訴人10倍之罰鍰計431,0
    00元（計至百元止），就短報藍山咖啡等飲料部分，依同條
    第7款按所漏稅額521,223元，裁處上訴人5倍之罰鍰計2,606
    ,100元（計至百元止），揆諸前開法律規定，自無違誤。上
    訴人主張產製麥仔茶部分應依貨物稅條例第28條第1款規定
    處以行為罰，顯不足採。又上訴人除本件貨物稅事件經查獲
    處罰外，另於88年6月至9月、11月及12月亦因相同之違章行
    為，被查獲補稅裁罰，兩者分屬不同年度，且相距約5個月
    ，故被上訴人將兩年度分為兩案各別核定補徵貨物稅及裁罰
    ，並無不合。況且上訴人所產製之麥仔茶、藍山咖啡之貨物
    稅均為固定之稅率，而裁罰之倍數均係以所漏稅額為準，故
    不論其係分開或合併補稅裁罰，其補稅裁罰之總額均相同，
    故其分為兩個年度補稅裁罰對上訴人亦無較為不利。再者，
    上訴人之行為是否基於同一動機、目的或概括意思與行為個
    數無關，行政罰與刑事罰之性質不同，刑法第55條、第56
    條之規定，於行政罰並不適用。是上訴人主張依一事不再理
    一罪不兩罰之原則，應依連續犯規定，以一罰論處云云，亦
    不足採等為其判斷之基礎，而以上訴人之訴為無理由，予以
    駁回。
五、原判決經核於法無違。其理由中業詳敘認定上訴人未依規定
    辦理麥仔茶產品登記，擅將其偽編之貨物稅統一編號：0000
    000000印製於該公司產製之麥仔茶產品容器上，於89年5月
    至7月間產製28,454打飲料出廠。另同期間申報完稅價格計
    算表應稅貨物藍山咖啡250公克等飲料之出廠數量時，短報
    223,657打等事實之證據，詳如前述。並非僅依上訴人代表
    人之談話筆錄及承諾書為認定，尚參酌其他證據為之，核無
    不合。上訴人主張其送貨單為3聯，不得以未經客戶簽收之
    送貨單存根聯認定云云，經查通常交易情形，送貨單如為3
    聯式，出貨時，出貨廠商保留存根聯，2聯隨貨送出，交買
    受人簽收後，一聯交買受人，一聯取回。如出貨後，買受人
    拒絕受貨，不予簽收，該2聯均應取回。如買受人簽收後，
    再行退貨，亦應另有退貨資料。是存根聯雖未經買受人簽章
    ，但通常應已出貨，而買受人如拒收貨物或退貨，出貨者既
    有其餘單據可資證明，自應由其舉證。是被上訴人依查扣之
    送貨單存根聯等認定上訴人有系爭飲料之產製出廠行為，尚
    無違反經驗法則，亦非推測臆斷。至上訴人就88年間經查獲
    之違章數量之爭執，非本件範圍。又財政部69年6月30日台
    財稅第35179號函釋係謂：「依稅捐稽徵法第48條之1規定，
    納稅義務人自動向稅捐稽徵機關補報並補繳所漏稅款者，免
    按各稅法有關漏報、短報之處罰規定辦理者，係以未經檢舉
    及未經稽徵機關或財政部指定之調查人員進行調查之案件為
    限。所稱『未經檢舉』，應指未經他人向稅捐稽徵機關或其
    他職司調查之機關檢舉而言。本案．．．」非上訴人所引：
    「所謂未經檢舉之涵義，係以未經檢舉及未經稽徵機關或財
    政部指定之調查人員進行調查之案件為限。．．．」80年8
    月16日台財稅第801253598號函所檢發之「稅捐稽徵法第48
    條之1所稱進行調查之作業步驟及基準日之認定原則」，貨
    物稅未單獨列項，於各稅項內，僅就列選案件、個案調查案
    件、其他涉嫌漏稅案件、臨時交辦調查案件為規定，係以由
    主管機關交查案件為主，與本件情形不同，且非以稅捐稽徵
    機關函查日為唯一基準日。況該函僅為原則，所稱調查行為
    ，自不限表列者。上訴人狀陳：「本案係財政部賦稅署第四
    組於89年7月31日以賦四發（南區國）字第102號函陳報嘉義
    調查站，該站於89年9月6日進行搜查，於次日（7日）會同
    被上訴人嘉義縣分局人員進行調查，製作調查筆錄．．．」
    是被上訴人嘉義縣分局人員早於89年9月7日即已進行本案之
    調查，上訴人於89年9月13日始補繳，與稅捐稽徵法第48條
    之1所定免罰要件，須未經稽徵機關人員進行調查之案件不
    符，依此情形，亦無該免罰規定之適用。上訴人主張應予免
    罰等，並無足採，其併執陳詞，就原審取捨證據，認定事實
    之職權行使，指摘原判決未當，聲明廢棄，非有理由，應予
    駁回。
六、依行政訴訟法第255條第1項、第98條第 3項前段，判決如主
    文。
中    華    民    國    94    年    6     月    16    日
                  第一庭審判長法  官　黃　綠　星
                              法  官  陳　秀　美
                              法  官　蔡　進　田
                              法  官　黃　璽　君
                              法  官　廖　宏　明
以  上  正  本  證  明  與  原  本  無  異
中    華    民    國    94    年    6    月    17     日
　　　　　　　　　　　　　　　書記官　邱　彰　德
